臺灣高等法院花蓮分院刑事判決
111年度上易字第36號
上  訴  人  臺灣花蓮地方檢察署檢察官
被      告  潘韋茗


上列上訴人因被告妨害名譽案件，不服臺灣花蓮地方法院111年
度易字第89號中華民國111年5月31日第一審判決（起訴案號：臺
灣花蓮地方檢察署111年度偵緝字第126號），就原判決諭知被告
潘韋茗被訴公然侮辱罪嫌無罪部分提起一部上訴，本院判決如下
：
    主  文
原判決就潘韋茗被訴公然侮辱罪嫌諭知無罪部分撤銷。
潘韋茗公然侮辱人，處罰金新臺幣伍仟元，如易服勞役，以新臺
幣壹仟元折算壹日。  
    事  實
一、潘韋茗於民國110年8月29日下午3時40分許，在花蓮縣○○鄉○
    ○路與○○路交叉路口附近空地飲酒時，因與當日稍早發生行
    車糾紛而前來理論之張○婷發生口角，潘韋茗竟基於公然侮
    辱之犯意，在上開不特定多數人得共聞共見之場所，以「你
    在機掰什麼，幹你娘」等語大聲罵辱張○婷，並將手中塑膠
    杯內之酒往張○婷臉上潑灑，足以貶損張○婷之人格、名譽。
二、案經張○婷訴由花蓮縣警察局○○分局報請臺灣花蓮地方檢察
    署檢察官偵查起訴。
    理  由
壹、程序方面（證據能力）：
    按被告以外之人於審判外之陳述，雖不符刑事訴訟法第159
    條之1至第159條之4之規定，而經當事人於審判程序同意作
    為證據，法院審酌該言詞陳述或書面陳述作成時之情況，認
    為適當者，亦得為證據；當事人、代理人或辯護人於法院調
    查證據時，知有刑事訴訟法第159條第1項不得為證據之情形
    ，而未於言詞辯論終結前聲明異議者，視為有前項之同意，
    刑事訴訟法第159條之5第1項、第2項分別定有明文。經查，
    本判決下列所引用被告以外之人於審判外之陳述（包括書證
    ），檢察官、被告潘韋茗於本院中均表示不爭執其證據能力
    ，同意作為證據等語（見本院卷第52頁），亦未於言詞辯論
    終結前聲明異議，本院審酌上開證據資料製作時之情況，尚
    無違法不當及證明力明顯過低之瑕疵，亦認為以之作為證據
    應屬適當，揆諸前開規定，認前揭證據資料有證據能力。至
    本判決所引用之非供述證據，檢察官及被告於本案言詞辯論
    終結前，均未爭執其證據能力，且查無非法或不當取證之情
    事，復為證明本案犯罪事實所必要之重要關係事項，認均有
    證據能力，合先敘明。
貳、實體方面： 
一、上揭犯罪事實，業據被告於本院中坦承不諱且為認罪表示（
    見本院卷第52頁），核與告訴人張○婷於警詢時指述大致相
    符（見警卷第13頁至第17頁），並有現場照片附卷可參（見
    警卷第27頁至第31頁），足徵被告前開出於任意性之自白與
    事實相符，堪以採信。
二、按刑法上之公然侮辱罪，係指以語言（或舉動）在公共場所
    向特定之人辱罵，為其他不特定人可以聞見之情形。所謂「
    公然」，乃足使不特定人或特定多數人得共聞共見之狀態為
    已足，不以實際上已共聞或共見為必要。而其語言（或舉動
    ）之含義，又足以減損該特定人之聲譽者而言，從而如僅謾
    罵他人而未指明具體事實，應屬公然侮辱。倘與人發生爭執
    ，而心生氣憤、不滿，出言譏罵對方，已具針對性，且係基
    於表達己身不滿，顯非玩笑可比，聽聞者已可感受陳述之攻
    擊性，而非平常玩笑或口頭禪，當然會使該特定人感覺人格
    遭受攻擊，足以貶損其名譽及尊嚴評價，而與刑法第309條
    第1項之構成要件相符（最高法院110年度台上字第3630號判
    決意旨參照）。查⑴被告於案發時，在前開道路旁空地之公
    共場所，對告訴人罵稱「你在機掰什麼，幹你娘」等語，該
    地點係不特定人可以隨時到達之場域，符合公然侮辱罪之「
    公然」要件；⑵「機掰」、「幹你娘」等語均屬粗俗言語，
    在社會通念及口語意義上，均含有輕視、鄙視對方之意，在
    客觀上均足使受辱罵者感到難堪與屈辱、不快，減損受辱罵
    者之人格、名譽，自屬侮辱行為；⑶被告對告訴人稱「你在
    機掰什麼，幹你娘」時，係處於氣憤、不滿之情緒下，並非
    開玩笑之口頭禪可比，亦無善意可言，被告係智慮正常之成
    年人，對此自無不知之理；⑷被告執意在不特定人可隨時經
    過或出入之上開空地，公然對告訴人罵稱「你在機掰什麼，
    幹你娘」，並將手中塑膠杯內之酒往告訴人臉上潑灑，堪認
    其主觀上確有公然侮辱之犯意。從而，本案事證明確，被告
    犯行堪以認定，應依法論科。
三、論罪：　　
　　核被告所為，係犯刑法第309條第1項之公然侮辱罪。
四、撤銷改判之理由：　　　
  ㈠原審未予詳查，就被告被訴公然侮辱罪嫌部分遽為被告無罪
    之判決，容有未洽。檢察官上訴意旨執此提起上訴為有理由
    ，自應由本院將原判決關於諭知被告被訴公然侮辱罪嫌無罪
    部分撤銷，另為適法之判決。
　㈡爰以行為人之責任為基礎，審酌被告為成年人，應知在現代
    法治社會中，對於任何紛爭之解決，應本諸理性、和平之手
    段與態度為之，其僅因與因行車糾紛而前來理論之告訴人一
    言不合，即口出惡言辱罵告訴人以表達不滿，致告訴人名譽
    、尊嚴評價受貶損，缺乏尊重他人名譽之法治觀念，所為實
    非可取，惟念其犯後終能知所悔悟而於本院中坦承犯行，兼
    衡被告上開辱罵告訴人之言詞僅1次，情節尚屬輕微，暨自
    述國中畢業之智識程度、目前在礦場工作，需扶養父母及3
    名未成年子女之生活經濟狀況（見原審卷第85頁），及犯罪
    動機、目的、手段、對告訴人所生損害之程度，與其雖有與
    告訴人洽談和解意願，但因告訴人始終未到庭致無從為之等
    一切情狀，量處如主文第2項所示之刑，並諭知易服勞役之
    折算標準。
據上論斷，應依刑事訴訟法第369條第1項前段、第364條、第299
條第1項前段，判決如主文。
本案經檢察官孫源志偵查起訴，檢察官蕭百麟提起上訴，檢察官
黃怡君到庭執行職務。 
中　　華　　民　　國　　111 　年　　8 　　月　　31　　日
                  刑二庭審判長法  官  林慧英
　　　　　　　　　　　　　  　法  官  李水源
　　　　　　　　　　　　　    法  官  謝昀璉 
以上正本證明與原本無異。
被告或得為被告利益上訴之人如不服本判決，應於收受送達後20
日內向本院提出上訴書狀，其未敘述理由者，並得於提起上訴狀
後20日內向本院補提理由書（均須按他造當事人之人數附繕本）
「切勿逕送上級法院」。
因疫情而遲誤不變期間，得向法院聲請回復原狀。
中　　華　　民　　國　　111 　年　　8 　　月　　31　　日
                              書記官  劉又華
附錄本案論罪科刑法條：
中華民國刑法第309條
公然侮辱人者，處拘役或9千元以下罰金。
以強暴犯前項之罪者，處1年以下有期徒刑、拘役或1萬5千元以
下罰金。